【裁判字號】    88,簡上,774
【裁判日期】    890627
【裁判案由】    侵權行為損害賠償
【裁判全文】
臺灣臺北地方法院民事判決  八十八年度簡上字第七七四號
    上 訴 人  甲○○
    被上訴人  乙○○
右當事人間請求侵權行為損害賠償事件，上訴人對於中華民國八十八年十月二十二日
本院臺北簡易庭八十八年度北簡字第六四六七號第一審判決不服，提起上訴，本院判
決如左：
    主    文
原判決關於命上訴人給付超過壹拾伍萬零捌佰伍拾元部分暨訴訟費用之裁判均廢棄
。
右廢棄部分被上訴人在第一審簡易之訴駁回。
其餘上訴駁回。
第二審訴訟費用由上訴人負擔百分之八十三，餘由被上訴人負擔。
    事    實
甲、上訴人方面：
  一、聲明：
  （一）原判決廢棄。
  （二）右開廢棄部分，被上訴人在第一審之訴駁回。
  二、陳述：除援用原審之陳述外，補陳：
  （一）原審判決認定上訴人甲○○與原審被告陳啟東，對本件事故應負十分之八過
        失責任部分：
        原審未就計程車車門是否有遭機車撞擊痕跡及撞擊點予以調查，而逕以交通
        事故現場談話紀錄遽予認定本件事故之發生係因被上訴人之機車遭車門撞擊
        所致，而其所依據之照片、交通事故肇因分析表均無證據能力，損害之發生
        與上訴人之行為並無因果關係，本件上訴人並無過失可言。次依台北市政府
        警察局交通大隊交通事故肇因初步分析研判表之肇事原因，本件違規事實有
        三項，訴外人游志昇既就本件事故之發生亦有過失，則原審判決就此未加審
        酌，遽認上訴人與原審被告陳啟東就被上訴人十分之二過失之其餘部分負全
        部責任，顯有未當。
  （二）關於被上訴人應負十分之二之過失責任部分：
        查原審僅就被上訴人疏未注意車前路況部分予以認定其過失程度，未就被上
        訴人有充分時間，卻未為其餘可免除事故發生或減輕損害等適當措施詳加論
        斷，蓋被上訴人如提高注意並採取適當之措施，即可避免事故之發生或損害
        之擴大，卻仍不為之，顯見其過失程度應較原審認定之十分之二為高。
  （三）關於減輕賠償金額及分期清償部分：
        原審未依聲請，審酌民法第二百十八條及第三百十八條規定，減輕上訴人之
        賠償數額或准予分期給付或緩期清償，亦未說明不予減輕或未予分期清償之
        理由。
  （四）被上訴人請求之各項金額亦有如下未當之處：
      １醫療費用部分：被上訴人據以請求醫療費用之收據中，關於住院期間之伙食
        費新台幣（下同）一千一百七十元乙項應予扣除，因其係日常生活即必須支
        出者，故被上訴人實際得請求之醫療費用應為四萬七千八百三十四元。
      ２看護費用部分：查被上訴人僅中指受傷，其飲食起居並非無法自行料理，且
        請求之金額實屬過高。
      ３交通費用部分：查被上訴人受傷部位為左手中指，依一般社會通念，仍有其
        他交通方式如搭乘公車足供選擇，請審酌搭乘計程車之必要性，駁回被上訴
        人非往返醫院醫療之交通費並酌減搭乘其他交通工具之差額。
      ４機車損害賠償費用部分：按負損害賠償責任者，以回復原狀為原則，本件被
        上訴人之機車受損，未定相當期限催告上訴人或原審被告陳啟東修復，逕將
        其機車送修，與民法得請求以金錢賠償之規定不符。又被上訴人機車更換零
        件之項目中，「電池」及「後牌板」之損壞有擴大之嫌，蓋輕型機車電池多
        放置於機車椅墊下方，非重大撞擊力不易損壞，又後牌板位於機車後下方，
        若非自後撞擊亦不易損壞，被上訴人機車傾倒方向係由左往右撞及路旁汽車
        ，依其撞擊力道及方向，應不至於產生車輛內部電池及後方後牌板之損壞。
      ５精神慰撫金部分：本件係因被上訴人要求金額過高，致迄未和解，非上訴人
        毫無和解誠意。被上訴人謂其身體復原後仍有後遺症，每逢天氣轉變傷處即
        如氣象台般酸痛，既未提出醫學根據或其他證據，則其請求之慰撫金額應屬
        過高。
  三、證據：除援用原審之立證方法外，補提馬偕紀念醫院甲○○診斷證明書原本一
      件為證，並聲請訊問證人陳啟東、阮天慈，及聲請由交通事故鑑定委員會命行
      鑑定本件過失比例、聲請函詢台北市醫師公會或其他機構關於被上訴人左手指
      傷勢是否有聘用特別看護之必要及產生酸痛等後遺症之可能性。
乙、被上訴人方面：
  一、聲明：駁回上訴。
  二、陳述：除援用原審之陳述外，補陳：
  （一）醫療費用部分：醫療證明書費用及掛號費用雖非醫療上之支付，惟若非因上
        訴人及原審被告陳啟東車禍肇事後不負責任，被上訴人亦無須為申請診斷證
        明書及就診掛號而支出是項費用。
  （二）看護費用部分：被上訴人係於民國（下同）八十七年四月八日起入院治療，
        至同月十七日止出院，原審認定被上訴人僅住院治療至同月十六日，其短少
        之一日乃是原診斷書上記載之誤差所致。
  （三）工作損失部分：若非因車禍導致被上訴人受傷，左中指輾壓，骨頭及神經系
        統斷損，須住院進行手術，則被上訴人本無須離職而可繼續工作，故自八十
        七年四月七日車禍發生起至八十七年九月十六日被上訴人提起刑事告訴止，
        被上訴人均無法工作，上訴人自應賠償該五個半月之工作收入損失，而車禍
        前工作一個月收入約三、四萬元，一年約三十餘萬元。
  （四）交通費用部分：被上訴人因本件車禍受有損害，必須往來奔波於各機關申請
        調取相關證明文件，而公車擁擠恐生意外，故均搭乘計程車，且前述交通支
        出均有憑據可查，上訴人自應予以賠償負擔。
  （五）精神慰藉金部分：自本件車禍發生至今已達將近二年時間，被上訴人受有骨
        頭斷裂、神經系統受損之傷害，除無法工作收入中斷外，每逢天氣轉變，傷
        處即如氣象台般產生酸痛，被上訴人身體及精神傷害之苦，非外人所能體會
        ，豈是區區數字所能衡量代表。
  （六）車損部分：若非此次車禍肇事造成被上訴人機車損壞，被上訴人根本無須更
        換零件，且機車更換零件後，與原本之車體結構勢必無法密合如前，只會造
        成車輛更難騎乘，又被上訴人並非公司營業單位，更換零件費用六千四百元
        係支付予車行老闆，原審判決何以需要用「固定資產折舊耐用年數」來計算
        ，折舊後之費用又何以為六百三十九元，均令人不解而有重新審核之必要。
  三、證據：除援用原審之立證方法外，補提：國軍八○七總醫院（松山醫院）附設
      民眾診療服務處診斷證明書原本一件、國軍松山醫院放射科Ｘ光片外借收據影
      本一紙、八十三、八十四年度仕女縫紉機器公司員工薪資收入明細表影本十四
      份、財政部台灣省中區國稅局八十四及八十五年度各類所得扣繳暨免扣繳憑單
      影本各二份、八十四及八十五年度綜合所得稅結算申報書影本各一份、八十六
      及八十七年度營利事業所得稅結算申報書影本各一份等為證，並聲請訊問證人
      陳啟東、黃守信、高三立。
丙、本院依職權勘驗編號0000000000號被上訴人受傷之中指Ｘ光片，並依
    職權函台北市稅捐稽徵處南港分處調取被上訴人乙○○八十七年度綜合所得稅結
    算申報書暨扣繳憑單，及函國軍八○七總醫院（松山醫院）附設民眾診療服務處
    查詢被上訴人乙○○住院時所受傷害，及住院復原期間對於生活能力之影響程度
    。
    理    由
一、機車毀損部分：按因犯罪而受損害之人，於刑事訴訟程序固得附帶提起民事訴訟
    ，對於被告請求回復其損害，但請求回復之損害，以被訴犯罪事實所生之損害為
    限，否則縱令得依其他事由，提起民事訴訟，亦不得於刑事訴訟程序附帶為此請
    求。又於刑事訴訟程序附帶提起之民事訴訟，如不合於刑事訴訟法第四百八十七
    條所定之要件者，由刑事庭依刑事訴訟法第五百零四條第一項將其移送於民事庭
    後，亦不得將關於獨立民事訴訟之法規，溯及於附帶提起民事訴訟之時而予適用
    ，仍應認其起訴為不合法，以裁定駁回之（八三台抗四八○）。查本件上訴人係
    因過失害案件於刑事訴訟程序審理，上訴人被訴之犯罪事實並無機車毀損部分，
    從而，被上訴人附帶民事訴訟起訴狀所列請求車輛毀損修理費用，依首開說明，
    此部份之訴顯難認為合法，應予駁回。除另以裁定駁回外，併此敘明。
二、本件被上訴人起訴主張：其於八十七年四月七日二十二時二十分許，騎乘其所有
    之車號ＴＪＳ─二八○號機車行經台北市○○○路○段六二七號前時，因原審被
    告陳啟東明知該路段係不得臨時停車之路段，卻將其所駕駛之車號ＬＷ─七二六
    號營業小客車未緊靠道路右側臨時停車，而其所載之乘客即上訴人甲○○突然開
    啟該營業小客車之右後車門，致撞及被上訴人所騎乘之前開機車，被上訴人之前
    開機車因而倒地並受有損害，經送修支出九千一百五十元，被上訴人亦因前開事
    故受有左中指輾壓傷及合併中段指節骨折等傷害，支出醫藥費用五萬一千九百零
    四元、看護費用二萬元、因喪失勞動能力減少收入一十二萬五千元、交通費用三
    千九百四十元，並因上開事故而身、心十分痛苦，故併請求慰輔金一十五萬元，
    扣除被上訴人代繳之醫療費用一千三百零三元，上訴人與原審被告二人總計尚應
    連帶給付被上訴人三十五萬八千六百九十元（其中十八萬六千九百零三元，及其
    中二千七百一十一元自八十八年二月二十一日起至清償日止按年息百分之五計算
    之利息部分，經原審判命原審被告陳啟東連帶給付，未據陳啟東上訴聲明不服，
    該部分已告確定）。其並於本院準備程序及審理時補稱：醫療證明書及掛號費用
    雖非醫療上之支付，惟若非因上訴人肇事後不負責任，被上訴人亦無須為申請診
    斷證明書及就診掛號而支出是項費用；關於看護費用原審認定被上訴人僅住院治
    療至同月十六日，其短少之一日乃是原診斷書上記載之誤差所致。自本件車禍發
    生後，被上訴人均無法工作，上訴人自應賠償該五個半月之工作收入損失；被上
    訴人因本件車禍受傷，搭乘公車擁擠恐生意外，故均以計程車代步。又傷害發生
    至今已達將近二年時間，後遺症產生之酸痛及苦楚，非外人所能體會，請求慰撫
    金自有理由；再者被上訴人並非公司營業單位，更換零件費用六千四百元係支付
    予車行老闆，原審判決竟以「固定資產折舊耐用年數」予以折舊，計算後得出之
    費用為六百三十九元，均令人不解而有重新審核之必要等語。
三、上訴人於原審以：原審被告陳啟東所駕駛之計程車並未因上訴人之開啟車門而撞
    及被上訴人所騎乘之機車，因該計程車並無任何撞擊或刮傷之痕跡，被上訴人之
    車速過快，應係撞到路邊的車輛而倒地受傷，本件事故所造成被上訴人之損失，
    與上訴人及原審被告陳啟東二人之臨時停車及開啟車門行為並無因果關係等語，
    資為抗辯。並於本院準備程序及審理時補陳：原審判決就訴外人游志昇對於本件
    事故之發生亦有過失未加審酌，而被上訴人本身並未避免事故之發生或損害之擴
    大，其過失程度應較原審認定之十分之二為高。被上訴人請求之醫療費用中關於
    住院期間之伙食費一千一百七十元，應予扣除。被上訴人僅中指受傷，並無聘用
    看護人員之必要性，況其請求之金額實屬過高；又其雙腳仍可行動自如，故無搭
    乘計程車之必要性。被上訴人之機車受損，未定相當期限催告上訴人或原審被告
    陳啟東修復，逕將其機車送修，與民法得請求以金錢賠償之規定不符。查上訴人
    於本件事故發生後，曾多次與被上訴人洽商和解事宜，無奈被上訴人要求金額過
    高，致迄未和解，非上訴人毫無和解誠意，被上訴人徒謂其身體復原後仍有後遺
    症，每逢天氣轉變傷處即如氣象台般酸痛，既未提出醫學根據或其他證據，則其
    請求之慰撫金額應屬過高。
四、本件被上訴人主張原審被告陳啟東於八十七年四月七日二十二時二十分許，在台
    北市○○○路○段六二七號前不得臨時停車之路段，將其所駕駛之車號ＬＷ─七
    二六號營業小客車與該路段違規停車之車輛併排停車，其間並留有足供機車通行
    之空隙而未緊靠道路右側臨時停車，被上訴人係於上訴人開啟原審被告陳啟東所
    駕駛之營業小客車車門之際，在該併排停車之計程車與違規路邊停車車輛之間人
    車倒地，並因此而受有左中指輾壓傷及合併中段指節骨折傷害等事實，業據被上
    訴人於原審提出現場照片多張、載明被上訴人住院期間宜有看護之國軍八０七總
    醫院（松山醫院）診斷證明書及該院病患結算參考表、看護陪伴證、支出看護費
    十日共計二萬元之收據、醫藥收據證明等，並有道路交通事故調查表、現場圖、
    肇事當事人交通事故現場談話紀錄表（以上見本院八十七年度交易字第五一八號
    刑事卷宗）等文件可參，復為上訴人所不否認，堪信為真實。
（一）按設有禁止停車標誌、標線之處所不得停車；汽車臨時停車應依車輛順行方向
      緊靠道路右側；汽車停車向外開啟車門時，應注意行人、車輛，並讓其先行，
      道路交通安全規則第一百一十一條第三款、第四款、第一百一十二條第一項第
      四款、第十五款分別定有明文。上訴人雖抗辯原審未就計程車車門是否有遭機
      車撞擊痕跡、其撞擊點為何、損害與行為間是否有因果關係等加以調查，惟查
      ，被上訴人所騎乘機車之左前把手與原審被告所駕駛之右後車門發生碰撞而肇
      事，被上訴人所騎乘機車之右前車身乃再擦撞路邊違規停車之車輛等事實，業
      經原審被告陳啟東於前揭肇事當事人交通事故現場談話紀錄中自認無訛。退步
      而言，縱上訴人前開未發生碰撞之抗辯屬實，然被上訴人之所以人、車倒地於
      前開肇事地點，亦係因原審被告陳啟東將其所駕駛之營業小客車與該路段違規
      停車之車輛併排停車，又未緊靠道路，其間留有足供機車通行之狹窄空隙，被
      上訴人始於行經該狹窄空隙時，因上訴人突然開啟車門，為求閃避失去平衡所
      致。是上訴人抗辯該計程車並無任何撞擊或刮傷之痕跡，本件損害與其行為無
      相當因果關係等語，顯不可採，其對於本件事故之發生確有過失甚明，本院八
      十七年度交易字第五一八號刑事判決、台灣高等法院八十八年度交上易字第一
      三七號刑事判決亦均作相同認定。
（二）惟按車輛行駛時，駕駛人應注意車前狀況，並隨時採取必要之安全措施，道路
      交通安全規則第九十四條第三項亦定有明文。被上訴人騎乘機車行經本件事故
      發生地點時，本應注意營業小客車靠邊暫停時，隨時有可能有乘客下車，竟疏
      未注意車前路況，冒然自原審被告陳啟東所駕駛之營業小客車與該路段違規停
      車之車輛之間隙中穿越，致上訴人開啟車門時撞及其所騎乘之機車，是被上訴
      人於本件事故之發生，亦與有過失。本院斟酌前開各情，仍認本件車禍事故之
      發生，應由上訴人與原審被告陳啟東二人共負十分之八之過失責任，由被上訴
      人負擔其餘十分之二之過失責任為適當，故依民法第二百十七條第一項之規定
      減輕上訴人之賠償責任。又查，原審被告陳啟東既在設有禁止停車標線之處違
      規停車，復未緊靠道路右側而留有可容機車通行之空間；上訴人向外開啟車門
      時亦未慮及後方機車可能自該間隙通過而為相當之注意，渠等過失行為已在先
      前，即難令被上訴人就該事故之發生採取避免或減輕損害之特別措施，從而上
      訴人抗辯原審未就訴外人游志昇是否亦有過失加以調查，亦未考量被上訴人有
      充分時間，卻未為其餘可免除事故發生或減輕損害等適當措施，其過失程度應
      較原審認定之十分之二為高等語，自不足採信。
五、按因故意或過失，不法侵害他人權利者，負損害賠償責任；不法侵害他人之身體
    或健康者，對於被害人因此喪失或減少勞動能力，或增加生活上之需要時，應負
    損害賠償責任；不法侵害他人之身體或健康者，被害人雖非財產上損害，亦得請
    求賠償相當之金額，民法第一百八十四條第一項前段、第一百九十三條第一項、
    第一百九十五條第一項分別定有明文。上訴人與原審被告陳啟東既因共同侵權行
    為不法侵害被上訴人，對於被上訴人因而所受之損害，自應負連帶賠償責任，茲
    就被上訴人請求之各項費用應否准許，逐項審酌如下：
  （一）醫療費用部分：
        被上訴人據以請求五萬二千零四十四元之醫療費用收據中，其中證明書費及
        掛號費計三千零四十元，並非醫療上之支付，應予扣除。伙食費一千一百七
        十元係日常生活即須支出者，並為被上訴人於本院言詞辯論時所自認（見本
        院八十九年六月二十日言詞辯論筆錄），亦應予以扣除，其餘四萬七千八百
        三十四元之請求（計算方式：52,044－3,040－1,170＝47,834元），自均屬
        醫療上之必要費用，應予准許。
  （二）看護費用部分：
        被上訴人於原審主張其支出看護費用每日二千元，自八十七年四月八日起入
        院治療，至同月十七日出院為止共計十日，合計二萬元，應由上訴人賠償給
        付，其於本院準備程序進而主張原審認定其僅住院治療至同月十六日，其短
        少之一日乃是原診斷書上記載之誤差所致等語，業據其提出陪伴證、支出收
        據及國軍八○七總醫院（松山醫院）附設民眾診療服務處診斷證明書為證，
        證人即看護人員阮天慈於本院準備程序時亦證稱：「我是八十八年（註：係
        八十七年之誤）四月八日受僱於被上訴人，自四月八日至四月十七日，因四
        月十八日他家人無法來，手無法拿東西，我送他回家，所以算到四月十八日
        ，一天費用二千元，他無法洗澡、無法吃飯，因當時左手斷掉，右手吊點滴
        ，上廁所幫他拿點滴，幫他購物等。」等語（見本院八十九年二月二十四日
        準備程序筆錄）。足見被上訴人因左手受傷，右手吊點滴，若無他人協助，
        日常生活顯有困難，自有僱用看護人員之必要，其亦確曾支出此項費用，況
        上訴人於本院言詞辯論時，對於被上訴人此部分之主張亦自認，是此部分之
        自可認定。惟原審僅准許被上訴人九日之請求，本件係由上訴人即被告上訴
        ，依不利益變更禁止原則，本院自僅得於上訴範圍內予以斟酌。從而被上訴
        人請求每日二千元、九日合計一萬八千元之看護費用，自屬有據，應予准許
        。
  （三）工作損失部分：
      １被上訴人於原審起訴主張其左中指受傷，骨頭及神經系統斷損，須住院進行
        手術，自八十七年四月七日車禍發生起至八十七年九月十六日被上訴人提起
        刑事告訴止，均無法工作，上訴人及原審被陳啟東自應賠償該五個半月之工
        作收入損失等語。惟查，依被上訴人所出具之醫療單據，及國軍八○七總醫
        院（松山醫院）附設民眾診療服務處八十七年九月十六日診斷證明書「八十
        七年四月十六日出院，後門診治療計五次」之記載以觀，被上訴人自八十七
        年四月七日至醫院就醫，至同年六月三日之間，固有治療及開立醫藥之行為
        ，惟此後之單據則是被上訴人自行至醫院掛號診察或申請醫療證明書，則被
        上訴人因本件車禍事故受傷，致喪失工作能力之期間，應以二個月計算為當
        。
      ２被上訴人次於本院主張其於八十四年至八十五年間任職於仕女縫紉機器公司
        ，八十四年度全年所得為四十四萬八千三百二十元，平均每月收入為三萬七
        千三百六十元，八十五年度各類薪資所得為一十七萬五千七百四十九元，八
        十六至八十八年度被上訴人則擔任力文翻譯社之負責人等語，固據其提出八
        十三、八十四年度仕女縫紉機器公司員工薪資收入明細表、財政部台灣省中
        區國稅局八十四及八十五年度各類所得扣繳暨免扣繳憑單、八十四及八十五
        年度綜合所得稅結算申報書、八十六及八十七年度營利事業所得稅結算申報
        書等文件為證。惟自前開被上訴人所提薪資資料以觀，其每年之工作收入並
        非固定，被上訴人既於八十七年四月七日發生車禍受傷，則所得請求之工作
        薪資損失，自應以該（八十七）年度之薪資收入申報狀況為計算之標準，較
        為合理。經本院依職權向財政部台灣省中區國稅局台中縣分局調取被上訴人
        八十七年度綜合所得稅結算申報書及扣繳憑單，其申報全年薪資所得總額為
        四萬三千九百九十一元，有該分局八十九年五月十二日中區國稅中縣密徵第
        八九○○一三八五三號函，暨所附之綜合所得稅結算申報書及扣繳憑單附卷
        可參，被上訴人對上述資料復不爭執，則依被上訴人八十七年四月之前具有
        工作能力之月數加以計算其比例，則其八十七年度平均每月之薪資所得應為
        一萬零九百九十八元（計算方式：43,991元÷4個月＝每月平均10,998元）
        。
      ３查被上訴人因本件車禍事故受傷，致喪失工作能力之期間為二個月，已如前
        述，是其所得請求之二個月工作收入損失應為二萬一千九百九十六元（計算
        方式：10,998元×2個月＝21,996元），其超過此部分之請求，為無理由，
        不應准許。
  （四）交通費用部分：
        被上訴人因車禍受傷，若搭乘擁擠公車恐生意外，故均須搭乘計程車一節，
        業經被上訴人陳明在卷，上訴人抗辯被上訴人捨其他交通工具不搭乘，計程
        車費並非必要費用等語，自不足採。查被上訴人因本件事故受傷，自八十七
        年四月七日至同年六月三日之間，始有必須進行治療之行為，已如前述，則
        其可請求因受傷而增加生活上之需要之交通費，亦應以此期間內之支出為準
        ，則被上訴人自八十七年四月十七日起，至八十七年六月十二日為止之計程
        車費用計二千三百六十五元（即第一項至第十項，其計算方式：220＋225＋
        370＋230＋230＋210＋220＋225＋225＋210＝2,365元），尚屬有據，應予
        准許，逾此部分之請求則不應准許。
  （五）精神慰撫金部分：
        查被上訴人因本件車禍受有左中指輾壓傷合併中段指節開放性骨折及指神經
        受損等傷害，經本院依職權當庭勘驗被上訴人所提出編號為0000000
        000號之Ｘ光片，發現被上訴人中指骨頭完全斷裂無任何接密處，屬開放
        性骨折（見本院八十九年二月二十四日準備程序筆錄），並依職權函詢國軍
        八○七總醫院（松山醫院）附設民眾診療服務處查詢被上訴人住院時所受傷
        害及住院復原期間對於生活能力之影響程度，得知被上訴人於復原期間因中
        指僵硬麻木，將影響正常手部功能及握東西等生活細節，有該院八十九年五
        月十八日（八九）濟行（六）一七二五號函及所附病歷摘要記錄附卷可稽。
        查本件事故發生迄今已逾二年，則被上訴人因本件車禍所受之身心痛苦，顯
        非輕微，被上訴人車禍發生前從事之裁縫工作，亦勢必因左手中指中段完全
        斷裂而無法順利操作如前，本院審酌被上訴人所受之傷害程度，上訴人、被
        上訴人兩方之身份地位、經濟狀況及前述各情，認原判決准予被上訴人一十
        萬元慰撫金之請求，核屬相當。
  （六）綜上所述，本件被上訴人得請求之金額總計為十九萬零一百九十五元，再依
        前述兩造過失比例，被上訴人之請求以十五萬二千一百五十六元為正當（計
        算方式：190,195×0.8＝152,156元），復扣除上訴人與原審被告陳啟東已
        給付被上訴人之金額一千三百零三元，從而被上訴人所得請求之金額為十五
        萬零八百五十三元。
  （七）按負損害賠償責任者，除法律另有規定或契約另有訂定外，回復他方損害發
        生前之原狀，因回復原狀而應給付金錢者，自損害發生時起，加給利息，民
        法第二百一十三條第一、二項定有明文。次按遲延之債務，以支付金錢為標
        的者，債權人得請求依法定利率計算之遲延利息；應負利息之債務，其利率
        未經約定，亦無法律可據者，週年利率為百分之五；給付無確定期限者，債
        務人於債權人得請求給付時，經其催告而未為給付，自受催告時起，負遲延
        責任，民法第二百三十三條第一項、第二百零三條及第二百二十九條第二項
        亦分別定有明文。查本件被上訴人係因身體被傷害而請求財產上之金錢賠償
        及非財產上之慰撫金，固不得依民法第二百一十三條第二項請求就該金錢加
        給利息，惟侵權行為人支付該金錢或慰撫金遲延時，被害人非不得依民法第
        二百三十三條第一項規定請求法定遲延利息（最高法院六十九年台上字第七
        四六號判例、七十年台上字第六八九號判例可資參照）。從而本件被上訴人
        併請求自起訴狀繕本送達翌日即八十八年二月二十一日起至清償日止，按年
        息百分之五計算之法定遲延利息，核無不合，應予准許。
  （九）末按損害非因故意或重大過失所致者，如其賠償致賠償義務人之生計有重大
        影響時，法院得減輕其賠償金額；法院得斟酌債務人之境況，許其於無害於
        債權人利益之相當期限內，分期給付，或緩期清償，民法第二百十八條、第
        三百十八條固定有明文。惟上述規定不過係謂法院有斟酌債務人境況，減輕
        其賠償金額、許其分期給付或緩期清償之職權，非認債務人有要求之權利（
        最高法院二十三年上字第二二四號判例可資參照），本件上訴人時值青壯，
        非無獨立謀生能力之人，相較於受有傷害之被上訴人，其亦非處於經濟弱者
        之地位，況上訴人就其是否因本件賠償而受有生計上之重大影響，亦未為陳
        明，故本院認為自無減輕其賠償金額，或許其分期給付或緩期清償之必要，
        附此敘明。
六、綜上所述，被上訴人主張因上訴人之行為受有損害，自屬可採，被上訴人抗辯其
    行為並無過失，與損害結果之發生亦無因果關係等情，為不足採。從而被上訴人
    本於侵權行為之法律關係，請求上訴人給付十五萬零八百五十三元，及自起訴狀
    繕本送達翌日起至清償日止之法定遲延利息部分，為有理由，自予准許；逾此部
    分之請求，為無理由，應予駁回。原審就醫療費用中之伙食費未予扣除，就看護
    費用、工作損失、慰撫金及法定遲延利息之認定亦有未妥，復未審酌機車損害部
    分不得併於本件附帶民事訴訟程序請求，逕判決上訴人應給付被上訴人一十八萬
    六千九百零三元、及其中二千七百一十一元部分之法定遲延利息，顯有違誤，上
    訴人以其無過失等上訴指摘原判決不當，雖無理由，然原判決既有上述之不當，
    爰由本院予以廢棄改判如主文第二項所示。又因本案事證已臻明確，兩造其餘主
    張陳述及所提之證據，毋庸一一再予審酌，附此敘明。
七、據上論結，本件上訴人之上訴為無理由，依民事訴訟法第四百三十六條之一第三
    項、第四百四十九條第一項、第七十九條但書，判決如主文。
中      華      民      國    八十九    年      六      月    二十七    日
                                        民事第四庭審判長法官  謝明珠
                                                        法官  劉又菁
                                                        法官  洪于智
右為正本係照原本作成
本件不得上訴
中      華      民      國    八十九    年      六      月    二十七    日
                                                  法院書記官  林佳蘋


司法院資訊處製作；財團法人民間司法改革基金會備份。
